【裁判字號】    98,交聲,57
【裁判日期】    980624
【裁判案由】    違反道路交通管理處罰條例聲明異議
【裁判全文】
臺灣臺東地方法院交通事件裁定         98年度交聲字第57號
原處分機關  交通部公路總局高雄區監理所臺東監理站
異  議  人  朝鴻交通股份有限公司
                    統一編號：.
法定代理人  乙○○
上列異議人即受處分人因違反道路交通管理處罰條例案件，對於
交通部公路總局臺東監理站於民國98年4月28日以東監違裁字第
裁81-T00000000號裁決處分，聲明異議，本院裁定如下：
    主  文
異議駁回。
    理  由
一、原處分意旨略以：受處分人即異議人朝鴻交通股份有限公司
    （下稱受處分人），其所屬之車號2K-122號營業貨運曳引車
    ，於98年3月10日15時17分於臺11線公路146公里處（都蘭派
    出所前），經臺東縣警察局成功分局（下同）員警執行交通
    稽查勤務時，攔停上開車輛後發現該車輪胎呈扁平之情形，
    經以活動地磅測得承載總重46.1公噸，與該車限重35公噸，
    顯超載11.1公噸，遂開單舉發。原處分機關遂於98年4月28
    日，依違反道路交通管理處罰條例第29條第3項，以東監違
    裁字第裁81-T00000000號裁處罰鍰新臺幣（下同）34,000元
    之處分。
二、聲明異議意旨則略以：受處分人所屬之上開車輛於上揭時地
    雖有超重，然主張：(一)警方使用之活動地磅，其最大秤量
    為15公噸，系爭車輛總重達35公噸以上，顯逾警方所使用活
    動地磅之負荷，所以其所秤得之結果，有失真之虞。(二)系
    爭車輛係載運向臺灣水泥購買之水泥，依照契約審慎其事，
    該次於裝載完成封籤後，總重為43.620公噸，而該地磅之最
    大秤量為60公噸，此亦有檢驗局之合格證書可證，當應以秤
    量43.620公噸為準據。故系爭車輛僅超重8.62公噸，應依該
    條例第29條之2第三項前段，以超重在10公噸以下，以每公
    噸1,000元計算處以罰鍰。原處分機關所為裁處之處分顯有
    不當，為此聲明異議，請求撤銷該處分並從輕量處等語。
三、按汽車裝載貨物超過核定之總重量、總聯結重量者，處汽車
    所有人罰鍰，並記汽車違規紀錄1次，其應歸責於汽車駕駛
    人時，除依第3項規定處汽車駕駛人罰鍰及依第63條第1項第
    2款規定記點外，並記該汽車違規紀錄1次。有前2項規定之
    情形者，應責令改正或當場禁止通行，並處10,000元罰鍰，
    超載10公噸以下者，以總超載部分，每1公噸加罰1,000元；
    超載逾10公噸至20公噸以下者，以總超載部分，每1公噸加
    罰2,000元；超載逾20公噸至30公噸以下者，以總超載部分
    ，每1公噸加罰3,000元；超載逾30公噸者，以總超載部分，
    每1公噸加罰5,000元。未滿1公噸以1公噸計算，道路交通管
    理處罰條例第29條之2第1項、第3項分別定有明文。又道路
    交通安全規則第79條第1項第1款亦規定，貨車之裝載，應依
    左列規定：裝載貨物不得超過核定之總重量或行駛橋樑規定
    之載重限制。
四、查本件受處分人所屬之系爭車輛確於上揭時地有超重載運之
    情事，此有臺東縣警察局舉發違反道路交通管理事件通知單
    、臺東縣警察局成功分局都蘭派出所活動地磅使用紀錄簿、
    證人即受處分人之代理人乙○○、系爭車輛之駕駛丙○○、
    取締之都蘭派出所員警甲○○到院具結陳述，有本院調查筆
    錄2份在卷可稽。受處分人並不否認超載之情事，但主張實
    際上被處罰的車子只超載8.62公噸，而非11.1公噸。經本院
    依職權調查後判斷如下：
    (一)受處分人雖抗辯警方使用之活動地磅，其最大秤量為15
    公噸，有失真之虞。惟舉發員警甲○○到庭具結證述略以：
    （法官問：對卷附臺東縣警察局成功分局98年5月22日成警
    交字第0980035254號函及所附資料顯示最大秤量15000公斤
    ，是代表何意思？）代表車子的一軸壓過該地磅時，只要一
    軸的總重沒有超過15公噸，都可以秤出，但警方的地磅是二
    個同時在秤違規車子一軸的左右兩個輪子，所以違規車輛的
    前軸兩個輪子總重沒有超過30公噸，該活動地磅都可以秤出
    。秤重的時候，是前軸兩個輪子先壓左右邊的兩個地磅（兩
    個地磅一組），前輪壓過之後離開地磅繼續前進，後輪兩個
    同軸輪胎又壓到那組活動地磅，地磅所秤出前軸的總重加上
    後軸的總重，就是地磅所量出的車子總重。所以違規車輛總
    重在60公噸以內，警方的活動地磅都可以量出。可見依照員
    警值勤勤務及經驗推斷，除非違規車輛每個軸一邊之輪胎秤
    出來之總重超過15公噸以上，該地磅才會失去準確性。而員
    警所出示該活動地磅之經濟部標準檢驗局度量衡器檢定合格
    證書，於有效期限98年11月30日內有效，自屬合法作為本案
    舉發之依據。另外，受處分人既未提出本件舉發警員甲○○
    操作上開活動地磅指示駕駛人丙○○駕駛上開車輛過磅之過
    程有何有不當之明確事證，則本件舉發警員操作上開活動地
    磅之正確性自不容受處分人之恣意臆測而率予否定。本院經
    查亦無任何證據足資證明執勤警員有捏造事實、違法取締之
    情事，則執勤警員本其維護交通秩序、安全職責所為之當場
    舉發，自應受到合法、正確之推定。再者，警方以該種活動
    式磅秤秤違規超載車輛已行之有年，足徵，警方向來以該種
    秤量舉發方式本屬有據，故受處分人指摘原舉發之活動地磅
    失真，僅屬個人意見推測，尚無可採。
    (二)至於受處分所主張並出具：系爭車輛於98年3月10日11
    時10分許於臺灣水泥股份有限公司花蓮廠之出廠單3張，其
    中第三張所記載出貨數量：總重43.620公噸。但該出廠單既
    僅系爭車輛裝載水泥過程中之其中一張，且在本件舉發時間
    即98年3月10日15時17分許之前，時間相距逾4小時，已難確
    認斯時該車裝載之情形與上開舉發時地之裝載情形相同，自
    不得以該車4小時之前在上開時地過磅測得之總重量據以推
    翻舉發單位原過磅測得重量之準確性。並有證人即員警甲○
    ○證述略以：系爭車輛乃桶式，上面是進貨口沒有裝封條，
    可以隨時開，只有卸貨口在下面有封條，可避免裝貨之後有
    人私自卸貨。若此，則系爭車輛仍無法排除可能載運超過受
    處分人所主張43.620公噸之情形，而不能僅以受處分人所出
    示臺灣水泥股份有限公司花蓮廠的其中一張出廠單，作為判
    斷之準據。是以，本件受處分人雖提出臺灣水泥股份有限公
    司花蓮廠之出廠單以為抗辯，惟該出廠單內容縱然屬實，亦
    僅能證明前開車輛於所載時間、地點，有所載之重量，尚不
    足資以證明前開車輛於案發當時之總重量。而受處分人之受
    雇人即司機丙○○人遭員警舉發超重時，執行交通勤務員警
    甲○○亦依規定將違規舉發通知單交丙○○當場收受，參諸
    經驗法則，若丙○○確認其超載重量並非如舉發單所載內容
    ，自應當場提出前開出廠單，並立即要求複磅，方合情理，
    惟丙○○卻未為任何前揭抗辯，顯見受處分人之主張與實情
    不符，其抗辯並無理由。
五、綜上所述，異議人所有上開車輛裝載貨物超過核定重量達11
    .1公噸之違規事實，洵堪認定。從而，原處分機關以道路交
    通管理處罰條例第29條之2第3項，處以10,000元罰鍰，並超
    載逾10公噸至20公噸以下者，以總超載部分，每1公噸加罰2
    ,000元；未滿1公噸以1公噸計算，共計裁處罰鍰新臺幣34,0
    00元，為有理由。本件異議為無理由，應予駁回
六、據上論斷，應依道路交通管理處罰條例第87條第2項，裁定
    如主文。
中    華    民    國    98    年    6     月    24    日
                         交通法庭  法  官  陳義忠
以上正本證明與原本無異。
如不服本裁定，應於裁定送達後5日內向本院提出抗告狀（須附
繕本）。
「切勿逕送上級法院」
                                   書記官  王希文
中    華    民    國    98    年    6     月    24    日


司法院資訊處製作；財團法人民間司法改革基金會備份。
